臺灣高等法院臺中分院民事判決　　　　　　　　　　　九十三年度訴易字第七一號
　　　原　　　告　乙○○
　　　訴訟代理人　甲○○
　　　被　　　告　丙○○
右被告因幫助連續詐欺取財案件，原告提起刑事附帶民事訴訟請求侵權行為損害賠償
，經刑事庭裁定移送，本院於民國九十四年二月一日言詞辯論終結，茲判決如下︰
被告應給付原告新臺幣貳拾壹萬壹仟捌佰參拾陸元，及自民國九十三年十一月二日起
，至清償日止，按年息百分之五計算之利息。
原告其餘之訴駁回。
訴訟費用由被告負擔。
一、原告聲明求為判決：(一)被告應賠償原告新臺幣（下同）貳拾貳萬柒仟肆佰捌拾柒
　　元整及自起訴狀繕本送達翌日起至清償日止，按年利率百分之五計算之利息。(二)
　　訴訟費用由被告負擔。其陳述略以：被告幫助張姓成年男子詐欺取財，而於民國
　　（下同）九十三年二月二十一日中午，由張姓成年男子以電話向原告佯稱：有稅
　　可退，但須至提款機指示操作云云，致原告不疑有詐，陷於錯誤，先後於同日十
　　二時三十七分許及四十分許，接續三次分別將二萬八千零一元、九萬九千七百四
　　十三元、九萬九千七百四十三元匯入該人指定之被告所開設之台新商業銀行北臺
　　中分行帳號00000000000000號存款帳戶及陽信商業銀行向上分行
　　帳號0000000000000號帳戶內，而受損害。被告之侵權行為業經本
　　院刑事庭以九十三年度上易字第九０一號判決認定並處刑確定等語。
二、被告聲明求為判決：原告之訴駁回。其陳述略以：被告沒有錢可以賠償原告。
　　　理　　　由
一、本件被告經合法通知，未於最後言詞辯論期日到場，核無民事訴訟法第三百八十
　　六條各款所列情形之一，爰依原告之聲請，由其一造辯論而為判決，合先敘明。
二、原告主張被告幫助張姓成年男子詐欺取財，在台新商業銀行北臺中分行開設帳號
　　00000000000000號存款帳戶及陽信商業銀行向上分行開設帳號0
　　000000000000號帳戶，於九十三年二月二十一日中午，由張姓成年
　　男子以電話向原告佯稱：有稅可退，但須至提款機指示操作云云，致原告不疑有
　　詐，陷於錯誤，先後於同日十二時三十七分許及四十分許，接續三次分別將二萬
　　八千零一元、九萬九千七百四十三元、九萬九千七百四十三元匯入該人指定之被
　　告所開設之上述台新商業銀行北臺中分行及陽信商業銀行向上分行之帳戶內，而
　　受損害，乃依侵權行為之法律關係請求損害賠償等語；被告則以沒有錢可以賠償
　　原告等情，資為抗辯。
三、原告主張被告幫助張姓成年男子詐欺取財之前揭侵權行為，業經本院刑事庭以九
　　十三年度上易字第九０一號判決認定：被告丙○○因缺錢花用，於九十三年二月
　　二月間，經由中國時報分類廣告得知不詳姓名之張姓成年男子欲租用銀行等金融
　　機構存摺、提款卡，其在可預見張姓成年男子刻意蒐集他人銀行等存摺、提款卡
　　使用，將可能藉由蒐集之存摺、提款卡，以遂行詐欺取財犯罪之目的，其仍心存
　　縱然發生此結果亦不違背其本意之情況下，而以電話與張姓成年男子取得連繫基
　　於幫助張姓成年男子犯詐欺取財罪之不確定故意，並基於概括之犯意，應張姓成
　　年男子之要求，先後於九十三年二月六日，前往華南銀行台中港路分行（址設臺
　　中市○○區○○路二段九號）申請開立帳號000000000000000號
　　存款帳戶；同年月十日，至台新商業銀行北臺中分行（址設臺中市○○路○段五
　　五號）申請開立帳號00000000000000號存款帳戶；同年三月十二
　　日，至陽信商業銀行向上分行（址設臺中市○區○○○路一段一六六號）申請開
　　立帳號0000000000000號帳戶，於取得各該銀行之存摺、提款卡後
　　，旋即將其存摺、提款卡連同印章及密碼，以每本一千五百元或一千元之代價，
　　交與張姓成年男子，作為張姓成年男子等人連續向他人詐欺取財之指定匯款帳戶
　　。嗣張姓成年男子基於意圖為自己不法之所有之概括犯意，於九十三年二月二十
　　一日中午，以電話向乙○○佯稱：有稅可退，須至提款機依指示操作等語，致乙
　　○○不疑有詐，陷於錯誤，而於同日十二時三十七分許及四十分許，接續二次將
　　二萬八千零一元及九萬九千七百二十六元匯入該人指定之前揭丙○○台新銀行帳
　　戶。再於同年三月二十三日下午，以電話向吳鳳蓮佯稱：欲退電話裝機費，但須
　　至提款機依指示操作等語，致吳鳳蓮不疑有詐，陷於錯誤，而於同日十四時十六
　　分許及三十二分許，接續二次將四萬一千九百九十八元及四萬二千一百一十一元
　　匯入該人指定之前揭丙○○陽信銀行帳戶內。並據以依連續幫助詐欺取財罪判處
　　有期徒刑陸月，如易科罰金，以參佰元折算壹日確定在案，有調閱之本院九十三
　　年度上易字第九０一號刑事案卷（包含臺灣臺中地方法院檢察署九十三年度偵字
　　第八八０一號偵查卷、一審臺灣臺中地方法院九十三年度易字第一二九一號審理
　　卷宗）可稽。而被告在上開刑事案件偵審中亦坦承上情不諱，是其涉前開侵權行
　　為致原告受有損害，堪以認定。
四、原告係於九十三年二月二十一日十二時三十七分許及四十分許，二次將二萬八千
　　零一元及九萬九千七百二十六元匯入被告開設之台新銀行帳戶內，又於同年三月
　　二十三日下午十四時十六分許及三十二分許，接續二次將四萬一千九百九十八元
　　及四萬二千一百一十一元匯入被告開設之陽信銀行帳戶內，合計共二十一萬一千
　　八百三十六元，此為前揭刑事判決所認定，並有匯款之轉帳單據附於刑事偵查卷
　　內可憑。原告主張先後三次匯款二萬八千零一元、九萬九千七百四十三元、九萬
　　九千七百四十三元，合計共為二十二萬七千四百八十七元，超過部分與卷證資料
　　不符，尚非可採。
五、按因故意或過失，不法侵害他人之權利者，負損害賠償責任。又數人共同不法侵
　　害他人之權利者，連帶負損害賠償責任；不能知其中孰為加害人者，亦同。造意
　　人及幫助人，視為共同行為人。而負損害賠償責任者，除法律另有規定或契約另
　　有訂定外，應回復他方損害發生前之原狀。民法第一百八十四條第一項前段、第
　　一百八十五條、第二百十三條第一項分別定有明文。本件原告基於侵權行為之損
　　害賠償請求權，請求被告賠償原告所受損害，即因被詐欺而匯出之款項共二十一
　　萬一千八百三十六元，及自起訴狀繕本送達翌日即九十三年十一月二日起至清償
　　日止，依法定利率年息百分之五計算之遲延利息部分，洵屬正當，應予准許。原
　　告逾此部分所為之請求，為無理由，應予駁回。
六、據上論結：本件原告之訴，為一部有理由，一部無理由，依民事訴訟法第七十九
　　條、第三百八十五條第一項前段，判決如主文。
中　　　華　　　民　　　國　　九十四　　年　　　二　　　月　　 十五　　 日
~B1民事第五庭審判長法　官　陳滿賢
~B2　　　　　　　　法　官　朱　樑
~B3　　　　　　　　法　官　古金男
右為正本係照原本作成。
不得上訴。
~B 　 　　　　　　書記官　王麗英
中　　　華　　　民　　　國　　九十四　　年　　　二　　　月　　 十五　　 日
　　　　　　　　　　　　　　　　　　　　　　　　　　　　　　　　　　　　Ｙ
